臺灣高等法院交通事件裁定　　　　　　　96年度交抗字第76號
抗　告　人
即受處分人　甲○○
上列抗告人因違反道路交通管理處罰條例案件，不服臺灣板橋地
方法院，中華民國95年12月26日所為裁定（95年度交聲字第1823
號），提起抗告，本院裁定如下：
    主  文
抗告駁回。
    理  由
一、本件原裁定以抗告人即受處分人（原審之異議人）甲○○之
    駕駛執照前遭監理所依法易處吊扣，吊扣期間為民國（以下
    同）94年10月28日至95年10月27日止，嗣異議人於95年9月1
    7日19時5分在臺北市○○路○段6號前因「公車站臨停」之違
    規行為經執勤員警當場舉發，並開立北市警交大字第AEB899
    959號舉發通知單。嗣經交通部公路總局臺北區監理所查詢
    異議人駕籍異常，遂以北監營字第0958003694號函請舉發單
    位依違反道路交通管理事件統一裁罰基準及處理細則第33條
    規定，另案舉發異議人違反道路交通管理處罰條例第21條第
    1項第5款規定，嗣異議人於95年10月25日（此參聲明異議狀
    中）收受舉發機關於95年10月13日所開立之舉發通知單後，
    向原處分機關提出異議，原處分機關並據以裁處異議人罰鍰
    新臺幣（以下同）9,000元，並吊銷（原裁定誤載為吊扣，
    應予更正）駕駛執照，1年內禁考。及受處分人異議意旨略
    以伊所有車號233-CV之營業用自小客車為分期貸款的新車，
    因伊駕駛執照正在吊扣中，無力繳納貸款，伊始將車輛轉租
    同車行其他同事，以維持貸款正常繳納。駕駛伊車輛之司機
    稱「老林」，於95年9月17日晚間行駛於承德路一段17號前
    時，因車輛壓縮機故障發出巨響，無法行駛，便通知伊前去
    處理，因為新車伊認為不可能故障便前往處理。正巧騎機車
    執勤員警前往開單，伊與駕駛「老林」正在車外討論，伊認
    為只是單純路邊違規臨停，伊又是車主，便順手簽了此一違
    規單，之後也繳了600元之違規罰款。豈料於1個月後，即95
    年10月13日，又被舉發駕照吊扣期間駕車，伊約於10月25日
    左右才收到通知，不但要加罰款，還要吊銷駕駛執照。且現
    在科技發達，每員警應有電腦查詢的儀器隨車配置，開單當
    時，即可告知駕駛執照有問題，則伊會請當時駕駛人「老林
    」簽違規罰單，且駕駛執照吊扣期間駕車違規單乃於95年10
    月13日掣開，伊於95年10月25日左右才得知，近超過事發當
    時約2個月以上，完全沒給駕駛者陳述理由與機會，有違法
    律公平原則等語，爰依法聲明異議，請求撤銷原處分。經查
    ：(一)異議人前於95年9月17日19時5分許，在臺北市○○路○
    段6號前因「公車站臨停」之違規行為，遭員警當場舉發，
    嗣監理所依系統查詢，發現異議人駕籍異常，即依職權依道
    路交通管理處罰條例第21條第1項第5款移送舉發機關，另為
    舉發，並裁處異議人罰鍰9000元，並吊銷其駕駛執照，1年
    內禁考，此有舉發通知單、裁決書、交通部公路總局臺北區
    監理所函各1紙附卷可稽。(二)異議人雖以因伊駕駛執照正於
    吊扣期間，無力繳納車子貸款，始將車子轉租於同車行綽號
    「老林」之人，以維持貸款正常繳納，當日乃因車輛故障，
    「老林」通知伊前往處理等語置辯。然原審請異議人提供綽
    號「老林」之人之真實姓名及其姓名、年籍等基本資料供原
    審以利傳喚其出庭作證，並還原舉發當時之實際情形，然異
    議人卻無法提供，此有原審辦理刑事案件電話紀錄查詢表1
    紙附卷可稽。另參以一般社會生活經驗法則，倘若將車子此
    等貴重之物品轉租於人，衡情應會簽訂租賃契約或為其他書
    面資料以資證明，俾供保障出租人權益，否則若承租人不繳
    納租金或是其承租人有違規行為（諸如交通違規之舉發通知
    單或是其他之刑責）等，則可能會轉嫁於出租人。是依照一
    般之社會經驗，異議人當會知悉綽號「老林」之真實姓名及
    基本資料，然異議人卻無法提出關於「老林」之基本資料外
    ，亦無法提出任何有轉租其車輛之證據。異議人既無法提出
    有利之積極證據以實其說，是本院無法據以為有利於異議人
    之認定。(三)至於異議人認為現在科技發達，每位員警應有電
    腦查詢的儀器隨車配置，並於開單舉發時告知駕駛執照有問
    題等語。然異議人明知其駕駛執照係於吊扣期間，業經異議
    人自陳在卷，已如上述，是異議人不得以員警未告知其駕籍
    異常而解免其行政責任。再者，是否每位員警於外出值勤巡
    邏時必定要配置如異議人所稱之電腦查詢儀器，此部分係主
    管機關於考量政府經費、預算、人員編制及當地治安、交通
    等其他相關資料，綜合考量所為之行政裁量結果，並非法院
    所得涉入之範圍，亦非異議人主觀認定，員警於開單時未盡
    告知義務，舉發即有違誤。是異議人此部分異議亦無理由。
    (四)次按違反道路交通管理處罰條例之行為，自行為成立之日
    起；行為有連續或繼續之狀態者，自行為終了之日起，逾3
    個月不得舉發，道路交通管理處罰條例第90條第1項定有明
    文。上開規定，旨在避免法律關係遲不確定致生法秩序不安
    定之結果，並同時保障人民權益。本件自受處分人違規時間
    （95年9月17日），原處分機關以駕籍異常，函請原舉發機
    關於95年10月13日補單舉發異議人於駕駛執照吊扣期間駕車
    之違規事實，原處分機關並據為裁決等情，未逾法定期間3
    個月，是本件之舉發依法並無違誤之處，異議人對此部分之
    異議，容有誤會，附此敘明。綜上所述，原處分機關以道路
    交通管理處罰條例第21條第1項第5款、第4項後段及第67條
    第3項據以裁處異議人罰鍰9000元，並吊銷駕駛執照，1年內
    禁考，於法應並無任何違誤。本件異議內容經核並無理由，
    應予以駁回。
二、抗告人抗告意旨略以原處分機關未給予其陳述及解釋之機會
    即開單處罰，與法治精神不合，且其當時僅係違規停車，車
    輛發動並閃故障燈，非屬駕駛車輛，與條文之規定不符，僅
    因其違規停車即吊銷駕照，嚴重侵害人民之生存權及工作權
    ，更是違反比例原則等語。
三、按「汽車駕駛人，有下列情形之一者，處新臺幣6000元以上
    12000元以下罰鍰，並當場禁止其駕駛：五、駕駛執照吊扣
    期間駕駛小型車或機器腳踏車」、「第1項．．．第5款並吊
    銷其駕駛執照」、「汽車駕駛人，曾依本條例其他各條規定
    吊銷駕駛執照者，1年內不得考領駕駛執照」，道路交通管
    理處罰條例第21條第1項第5款、第4項後段、第67條第3項分
    別定有明文。查本件抗告人於前揭時、地在公車站臨時停車
    ，遭員警當場舉發之違規行為，業經抗告人自承在案，並有
    經抗告人親自簽名收受之臺北市政府警察局AEB899959號舉
    發違反道路交通管理事件通知單在卷可查（見原審卷第10頁
    ），嗣監理所依系統查詢，發現異議人駕籍異常，即依職權
    移送舉發機關，另為舉發，舉發機關依道路交通管理處罰條
    例第21條第1項第5款之規定舉發抗告人駕駛執照吊扣期間駕
    車舉發抗告人違規，嗣並由裁決機關依法裁處異議人罰鍰90
    00元，並吊銷其駕駛執照，1年內禁考，亦有臺北市政府警
    察局95年10月13日AEB897516號舉發違反道路交通管理事件
    通知單、交通部公路總局臺北區監理所95年11月1日北監營
    裁字第40-AEB897516號裁決書及95年10月5日交通部公路總
    局臺北區監理所北監營字第0958003694號函各1紙附卷可稽
    （見原審卷第6頁至第9頁）。本件抗告人向原審異議時主張
    將該車轉租於同車行綽號「老林」之「同事」，卻無法提出
    「老林」之真實姓名、年籍及租賃契約書等資料，參以一般
    社會生活經驗法則，將汽車等貴重之物品轉租於人，衡情當
    會簽訂租賃契約或為其他書面資料以資證明，至少會問清楚
    承租人之姓名等資料以保障權益，抗告人未能提出「老林」
    之真實姓名、年籍及租賃契約書等資料供參辦，所辯解與社
    會經驗法則不符，且若抗告人非駕駛該車之人，何須在舉發
    通知單上簽名，甚至替真正違反交通規則之「老林」繳納60
    0元之罰款（抗告人於異議狀中自承），另抗告人自承當時
    汽車引擎未熄火並閃故障燈，依照一般之社會經驗，抗告人
    當係該車之駕駛人無誤，臺北市政府警察局乃依職權開單舉
    發抗告人於駕照吊扣期間駕車之違規事實，有95年10月13日
    AEB897516號舉發違反道路交通管理事件通知單可稽，舉發
    通知單上注意事項第6點並載有不服舉發者，應於接獲通知
    單15日內向處罰機關陳述之文字，已賦予抗告人即受通知人
    陳述意見之機會，且抗告人於裁決之當天即收受裁決書，亦
    有裁決書及送達證書可憑，依法於裁決前抗告人均可陳述意
    見，抗告人主張其於受裁罰前未獲陳述意見之機會，誠屬誤
    會。又道路交通管理處罰條例第67條第3項規定：「汽車駕
    駛人，曾依本條例其他各條規定吊銷駕駛執照者，1年內不
    得考領駕駛執照」，亦即駕駛人仍得於1年後考領駕照，其
    目的在增進行車安全，保護他人權益，以維護社會秩序，此
    乃維護人民生命安全、身體健康必要之公共政策，且在責令
    汽車駕駛人善盡行車安全之社會責任，屬維持社會秩序及增
    進公共利益所必要，與憲法第二十三條之規定尚無違背，亦
    難認有何不合比例原則之問題，此揆諸司法院大法官釋字第
    531號解釋要旨即明，本件抗告人之違規事實明確，原審因
    認原處分機關依道路交通管理處罰條例第21條第1項第5款、
    第4項後段及第67條第3項據以裁處異議人罰鍰9000元，並吊
    銷駕駛執照，1年內禁考，於法並無違誤，而駁回抗告人於
    原審之異議，揆諸前揭之規定，並無不當，抗告人之抗告為
    無理由，應予駁回。
四、依道路交通管理處罰條例第89條，道路交通案件處理辦法第
    26條，刑事訴訟法第412條裁定如主文。
中　　華　　民　　國　　96　　年　　4 　　月　　14　　日
                  交通法庭    審判長法　官  楊貴雄
　　　　　　　　　  　　          　法  官  江國華
　　　　　　　　　　  　          　法  官  許宗和
以上正本證明與原本無異。
不得再抗告。
                                    書記官  沈秀容
中　　華　　民　　國　　96　　年　　4　 　月　　16　　日
